【裁判字號】    91,交訴,3
【裁判日期】    920106
【裁判案由】    過失致死
【裁判全文】
臺灣臺東地方法院刑事判決                            九十一年度交訴字第三號
    公  訴  人  臺灣臺東地方法院檢察署檢察官
    被      告  己○○  男  四.
右列被告因業務過失致死案件，經檢察官提起公訴（九十一年度偵字第二九四號），
本院判決如左：
    主  文
己○○從事業務之人，因業務上之過失致人於死，處有期徒刑陸月，如易科罰金以參
佰元折算壹日。
    事  實
一、己○○受僱於臺東縣臺東市○○○路一八九號「震億交通有限公司」（以下簡稱
    「震億公司」），為曳引車之職業駕駛員，係從事駕駛業務之人。民國（下同）
    九十年七月十四日傍晚，己○○駕駛前開公司所有車牌號碼２Ｋ─１６６號營業
    曳引車沿臺東縣卑南鄉○○路由北往南方向行駛，行經同鄉太平村太平橋南端南
    下慢車道八○公尺處之彎道，理應注意彎道處不得停車，以免影響往來行車安全
    之道路交通安全規定，而依當時天候晴、光線夜間有照明、路面乾燥、無缺陷及
    障礙物、視距良好等情形觀之，並無不能注意之情事，竟疏未注意，於該彎道處
    佔用部分外側慢車道停車；適於同日十九時五十分許，白添進駕駛車牌號碼Ｋ３
    ─９９６３號自用小貨車行經該彎道，亦本應注意車輛行駛時，駕駛人應注意車
    前狀況，隨時採取必要之安全措施及行經彎道處，應減速慢行，作隨時停車之準
    備等道路交通安全規定，而依當時天候及路況，又無不能注意之情事，亦疏未注
    意，於通過上開彎道時，未注意車前狀況及減速慢行，作隨時停車之準備，仍於
    慢車道上高速馳駛，由於雙方有上述之疏失，白添進見己○○停放於慢車道之營
    業曳引車時，避煞皆已不及，而於該彎道內，猛撞前開營業曳引車之後部，致白
    添進當場顱內出血，經送醫後，於同日二十二時二十二分不治死亡。己○○於肇
    事後，即以電話報警，經警到達現場處理本件事故時，向有偵查犯罪職權之臺東
    縣警察局臺東分局交通事故處理小組承辦警員丁○、同分局利嘉派出所承辦警員
    戊○○自首為車禍肇事之人，進而接受本件裁判。
二、案經臺東縣警察局臺東分局報請臺灣臺東地方法院檢察署檢察官相驗後自動檢舉
    及白添進之配偶乙○○告訴偵查起訴。
    理  由
一、訊據被告己○○固承認為「震億公司」僱用之營業曳引車職業駕駛，及於右揭時
    、地肇事致被害人白添進死亡等事實，亦坦承就本件車禍之發生亦有過失，惟矢
    口否認案發時，其所駕駛之曳引車停放於慢車道上，辯稱：肇事前伊確實有將車
    子停放在現場，並下車在路旁大便，後來又駕車迴轉準備要通過綠色隧道返回臺
    東，但發現綠色隧道禁止大貨車進入，又改行駛原路線回臺東，行經肇事地點時
    ，因聽到車子底盤有怪聲，伊就慢慢駛向路邊，準備停車查看，當時速降至五公
    里左右時，被害人的車子就撞上來了云云。惟查：
    (一)右揭事實，有臺東縣警察局道路交通事故調查報告表（以下簡稱現場圖）一紙
      及現場照片十二張在卷可稽，被害人確因本件車禍致顱內出血不治死亡，業經
      公訴人督同法醫師相驗及履勘現場屬實，製有勘驗筆錄、履勘筆錄、相驗屍體
      證明書、驗斷書各一份及照片十七張附卷足憑。
    (二)證人丙○○於本院調查時到庭具結證稱：「當天是六點多將近七點時，我與我
      的太太甲○○各騎一部機車載小孩，經過太平橋的彎道，就是本件車禍的現場
      ，在轉彎處有看到被告所駕駛的油罐車停在路邊，沒有開車燈也沒有擺放警示
      的標誌。我們就到太平夜市吃東西，大約一個小時後在回家的途中又經過現場
      ，就看到車禍已經發生，死者已經被救護車載走」等語；另一證人甲○○亦到
      庭具結證述：「當時我們是在六、七點左右，我與我先生各騎一部機車要去逛
      太平夜市○○○○路上我們有看到一部油罐車停在路邊，我們逛完夜市再回家
      的途中又經過太平橋的彎道，就看到車禍已經發生」等語（均詳本院九十一年
      九月三日訊問筆錄）。足證被告確曾於案發前，將所駕駛之曳引車停放於肇事
      地點之慢車道上。
    (三)被告雖辯稱其將車子停放於肇事現場至路邊排便後，即駕車迴轉欲通過綠色隧
      道返回臺東，因發現綠色隧道禁止大貨車進入，才又沿原路折返，因聽到車子
      底盤有怪聲，復於肇事地點準備停車查看乙節，惟經本院函交通部公路總局第
      三區養護工程處臺東工務段詢問結果，臺九線綠色隧道路段，其採用雙向雙車
      道設置原則，內側車道為汽車專用道，禁止機車行駛，外側車道為機車優先車
      道，供機車及慢車行駛，並於該路段路口等設有標示牌告示駕駛人遵行，並未
      禁止大貨車或曳引車進入，此有前開工務段九十一年九月二十日九一三工東字
      第九一○七八五一號函在卷可佐；且從證人即臺東縣警察局臺東分局利嘉派出
      所承辦警員戊○○提出之綠色隧道北邊入口照片七張，亦可明顯看出綠色隧道
      入口處，並未設置禁止大貨車或曳引車進入之交通標誌；參之被告係曳引車之
      職業駕駛，其於本院審理時，經公訴人當庭詰問，亦自承已在「震億公司」服
      務約六年，平均每個月會經過綠色隧道附近之路段一、二次，足認被告對綠色
      隧道附近路段之情況，相當熟悉，焉有不知綠色隧道路段並未限制大貨車或曳
      引車進入之理？縱其誤認綠色隧道禁止大貨車或曳引車進入，以其身為職業駕
      駛人，對該路段之熟悉程度及進出之頻繁，原先於肇事地點停車再開時，應可
      預想到無法從綠色隧道通過，而直接從停車地點向前開往臺東，豈有先迴轉駛
      至綠色隧道時，方突然發現該路段禁止曳引車通行，再沿原路折返之情形？且
      從現場地理位置觀之，自被告停車地點直接往前行駛，即可到達被告服務之公
      司，何須迂迴折返通過綠色隧道返回公司？是被告前揭辯詞，不僅與事實有違
      ，亦與常情不符，自難遽信。
    (四)至本件現場圖中所標示Ｂ車（即被告所駕駛之曳引車）遭Ａ車（即被害人駕駛
      之自用小貨車）撞擊之Ｂ車左後輪擦痕長一‧六公尺部分，經本院送中央警察
      大學鑑定結果，認定：(1)依現場圖標示Ｂ車左後輪擦痕起點所在位置距外側路
      緣三公尺，對照Ｂ車車寬二‧五公尺，則Ｂ車右側車身靠外側路緣僅剩餘○‧
      五公尺。(2)無論是煞車滑痕或撞擊滑痕，其痕跡顏色均為由淺轉深，若為煞車
      滑痕，則其起點應有一段隱跡（通常在三公尺以下），且其數量應為四條或二
      條；若為撞擊滑痕，則其數量應為一條或二條（其長度通常不超過三公尺）。
      (3)由現場圖標示Ｂ車左後輪擦痕起點距Ａ車車窗玻璃碎落處二‧四公尺，對照
      Ｂ車後懸長度，推論Ｂ車遭Ａ車撞擊時，其輪胎在瞬間承受撞擊力而與路面摩
      擦滑行所遺留之輪跡。(4)綜合上述，再對照現場照片之輪胎擦痕及相關目擊證
      人證詞，研判Ｂ車左後輪擦痕為輪胎靜止時之撞擊滑痕。此有中央警察大學九
      十一年十二月二日（九十一）校科字第九一○五四八八號函附卷可參，益徵被
      告之曳引車遭撞擊時，係處於靜止之停車狀態。
    綜上查證，足認被告所辯，顯係卸責之詞，不足採信。按車輛行駛時，駕駛人應
    注意彎道處不得停車，以免影響往來行車安全，道路交通安全規則第一百十二條
    第一項第二款定有明文。被告持有合格之駕駛執照，此經本院當庭核對被告提出
    之職業聯結車駕駛執照無訛，其為聯結車之職業駕駛，對上述之規定應知之甚詳
    ，其駕車自應注意及此，且依警製現場圖所載當時天候晴、光線夜間有照明、路
    面乾燥、無缺陷及障礙物、視距良好等情形觀之，並無不能注意之情事，竟應注
    意、能注意卻疏未注意，而於彎道路邊停車，以致肇事，致人死亡，被告應有過
    失；而本件經公訴人送請臺灣省花東區車輛行車事故鑑定委員會及臺灣省車輛行
    車事故覆議鑑定委員會鑑定結果，雖皆認定被告並無肇事因素，惟被告於前開彎
    道停車之情形，已如前述，其顯已違反道路交通安全規則之規定，而有疏失，是
    上開鑑定結果，尚不足採；且經本院再將本案送中央警察大學鑑定肇事責任，亦
    認定被告於彎道路邊停車為肇事次因，被害人行經彎道於慢車道未注意車前狀況
    及超速行駛為肇事主因，此有中央警察大學九十一年三月十八日（九十一）校科
    字第九一○一一四七號函及所附之鑑定書一份附卷可參。雖被害人於通過上開彎
    道時，未注意車前狀況及超速行駛，與有過失，然此仍不能減免被告參與交通活
    動應有之注意義務，且刑事責任係對於非價行為所加之制裁，非若民事責任以填
    補損害為目的，因此無由過失相抵，是被告之過失駕駛行為，核與被害人之死亡
    間，具有相當因果關係，本件事證明確，被告犯行洵堪認定，應依法論科。
二、查被告係「震億公司」僱用之駕駛員，為從事駕駛業務之人，核其駕駛該公司所
    有營業曳引車不慎肇事致被害人死亡之行為，係犯刑法第二百七十六條第二項之
    業務過失致人於死罪。被告於肇事後，在未被發覺前，即主動打電話報警，並向
    前往處理車禍有偵查犯罪職權之臺東縣警察局臺東分局交通事故處理小組承辦警
    員丁○、同分局利嘉派出所承辦警員戊○○自首為車禍肇事之人，接受裁判，業
    經證人即警員丁○、戊○○到庭結證屬實，應依刑法第六十二條前段之規定減輕
    其刑。爰審酌被告之生活狀況、品行、智識程度，其過失程度為肇事次因、造成
    被害人死亡之危害，及犯罪後坦承部分犯行，態度尚可，知所悔改，但因告訴人
    要求六百萬元賠償金，而迄未與告訴人達成民事上和解賠償損害等一切情狀，量
    處如主文所示之刑，並諭知易科罰金之折算標準。
據上論斷，應依刑事訴訟法第二百九十九條第一項前段，刑法第二百七十六條第二項
、第六十二條前段、第四十一條第一項前段，罰金罰鍰提高標準條例第一條前段、第
二條，判決如主文。
本案經檢察官魏宏安到庭執行職務
中      華      民      國    九十二    年      一      月      六      日
                                臺灣臺東地方法院刑事庭
                                    法  官  陳弘能
右正本證明與原本無異。
如不服本判決，應於判決送達後十日內向本院提出上訴狀。（須附繕本）
「切勿逕送上級法院」
                                    書記官  賴淑芬
中      華      民      國    九十二    年     一       月     七       日
附記：
中華民國刑法第二百七十六條
因過失致人於死者，處二年以下有期徒刑、拘役或二千元以下罰金。
從事業務之人，因業務上之過失犯前項之罪者，處五年以下有期徒刑或拘役，得併科
三千元以下罰金。


司法院資訊處製作；財團法人民間司法改革基金會備份。
